最高法院刑事判決　　　　　　　　九十四年度台非字第五七號
　　上　訴　人　最高法院檢察署檢察總長
　　被　　　告　甲○○
上列上訴人因被告違反毒品危害防制條例案件，對於台灣高雄地
方法院中華民國九十二年十一月二十六日第一審確定判決（九十
二年度簡字第四一七六號，聲請簡易判決處刑案號：台灣高雄地
方法院檢察署九十年度毒偵字第二六八四號），認為違法，提起
非常上訴，本院判決如下：
    主  文
上訴駁回。
    理  由
非常上訴理由稱：「按判決不適用法則或適用不當者，為違背法
令，刑事訴訟法第三百七十八條定有明文。而案件之起訴程序違
背規定者，應諭知不受理之判決，同法第三百零三條第一款亦定
有明文。次按（民國）九十二年七月九日修正前之毒品危害防制
條例第二十條第三項規定：第一次犯同法第十條之罪，經觀察、
勒戒後，認有繼續施用毒品之傾向或三犯以上者，不適用前項之
規定。是以，八十七年五月二十日修正施行之毒品危害防制條例
，針對五年內第二次施用毒品犯行之人，先採取行政處遇（觀察
勒戒）加以治療，倘執行後有繼續施用之傾向者，方另行起訴，
而非遽以刑法相繩，此亦為該條例第十條施用毒品罪之法定追訴
要件，倘與此要件不符者，要屬案件起訴之程序違背規定，應諭
知不受理之判決，合先敘明。查本件原確定判決以被告甲○○基
於概括犯意，自不詳時間起至九十年四月十一日再度施用毒品，
連續在不詳地點施用第二級毒品安非他命，嗣為警查獲，認違反
毒品危害防制條例第十條第二項規定而判處有期徒刑三月，並於
九十三年三月十一日執行完畢。然查，被告曾於八十八年十二月
因施用第二級毒品安非他命案件，經台灣高雄地方法院裁定送觀
察勒戒執行完畢後，由台灣高雄地方法院檢察署檢察官於八十八
年十二月二十九日為不起訴處分確定，有不起訴處分書、全國刑
案資料查註表可參。乃原審未查明其前案資料及執行情形，竟以
（未審酌）被告係於不詳時間起至九十年四月十一日再度施用毒
品，係於前不起訴處分後五年內所犯，依法應再聲請觀察勒戒，
不能以刑罰處斷等情，即依毒品危害防制條例第十條規定判處有
期徒刑三月，未依法諭知不受理判決，揆諸前開規定，自有判決
適用法則不當之違誤。案經確定，爰依刑事訴訟法第四百四十一
條、第四百四十三條提起非常上訴，以資救濟。」等語。
本院按關於施用毒品者之訴追程序，九十二年七月九日修正公布
（九十三年一月九日施行）前之毒品危害防制條例（下稱修正前
毒品危害防制條例），對於第一次初犯施用毒品者，規定應送觀
察、勒戒，如無繼續施用毒品傾向，應予釋放，並為不起訴之處
分或不付審理之裁定；如有繼續施用毒品傾向者，應送強制戒治
，強制戒治期滿，仍應為不起訴處分或不付審理之裁定。但對於
五年內再犯者，如其初犯經觀察、勒戒，認無繼續施用毒品傾向
而未經強制戒治者，則仍應送觀察、勒戒，若無繼續施用毒品傾
向，應即釋放，並為不起訴之處分或不付審理之裁定，如有繼續
施用毒品傾向，應送強制戒治，並依法追訴或裁定交付審理；倘
其初犯時曾經強制戒治，則不再送觀察、勒戒，逕送強制戒治，
並依法追訴，此觀修正前毒品危害防制條例第二十條第三項前段
、第二十三條第二項前段規定自明。本件原判決認定被告甲○○
於八十八年間，因施用第二級毒品安非他命，經原審法院以八十
八年度毒聲字第九三七九號裁定觀察、勒戒後，認無繼續施用毒
品之傾向，由台灣高雄地方法院檢察署檢察官以八十八年度毒偵
字第二八三三號為不起訴處分；嗣被告於上開不起訴處分確定後
，又於五年內之九十年四月十一日經警採尿送驗而查獲其再有連
續施用安非他命，並移送同檢察署檢察官，經該署檢察官聲請原
審法院將被告以九十年度毒聲字第五一○一號裁定送觀察、勒戒
後，認有繼續施用毒品傾向，再由同法院以九十年度毒聲字第六
○五六號裁定令入戒治處所施以強制戒治，並於九十一年四月十
日以九十一年度毒聲字第一九二五號裁定停止戒治，所餘戒治期
間付保護管束；惟被告於保護管束期間再度施用毒品，檢察官乃
聲請原審法院以九十一年度毒聲字第五五三七號裁定撤銷停止戒
治，令入戒治處所施以強制戒治，於九十二年六月十四日期滿（
以上裁定、聲請及執行等資料，見毒偵字第二六八四號卷第十四
頁以下），檢察官並於九十二年九月三十日以被告連續施用第二
級毒品，向原審法院聲請簡易判決處刑（九十年度毒偵字第二六
八四號），於同年十月十四日繫屬於原審法院，該追訴程序核諸
修正前毒品危害防制條例第二十條第三項規定，並無不合法之情
形，原審法院因而從實體上論處被告連續施用第二級毒品之罪刑
（九十二年度簡字第四一七六號）。經核原判決對被告為實體判
決，並無適用法則不當之違法。非常上訴意旨漏未審酌被告前揭
再犯經送觀察、勒戒後，認有繼續施用毒品之傾向，而經施以強
制戒治程序之過程，誤以本件追訴程序為不合法，原審法院應為
不受理判決而不能為實體判決，執以指摘原判決有適用法則不當
之違法，非有理由，應予駁回。
據上論結，應依刑事訴訟法第四百四十六條，判決如主文。
中　　華　　民　　國　九十四　年　　三　　月　 十七   日
                      最高法院刑事第十二庭
                          審判長法官  謝　俊　雄
                                法官  陳　世　雄
                                法官  蘇　振　堂
                                法官  吳　信　銘
                                法官  徐　文　亮
      本件正本證明與原本無異
                                      書  記  官
中　　華　　民　　國　九十四　年　　三　　月　二十三　日
                                                      Ｋ
